【裁判字號】    95,勞訴,58
【裁判日期】    950928
【裁判案由】    給付離職金
【裁判全文】
臺灣臺北地方法院民事判決              95年度勞訴字第58號
原      告  乙○○
訴訟代理人  蔡欽源律師
            葉建廷律師
複代理  人  洪紹恒律師
被      告  台證證券投資顧問股份有限公司
法定代理人  甲○○
訴訟代理人  黃麗蓉律師
            許修豪律師
            劉漢威律師
上列當事人間給付離職金事件，本院於民國95年9月14日言詞辯
論終結，判決如下：
    主      文
原告之訴及假執行之聲請均駁回。
訴訟費用由原告負擔。
    事實及理由
一、原告聲明：被告應給付原告新臺幣（下同）1,248,237元，
    及自起訴狀繕本送達被告之翌日起至清償日止，按年利率5
    %計算之利息；願供擔保，請准宣告假執行。並陳述：
    （一）被告係於民國78年3月21日成立，為訴外人台證綜合
          證券股份有限公司（下稱台證綜合證券公司）之從屬
          公司，其所營事業為證券顧問。原告原為被告公司之
          員工，到職日為88年12月20日，嗣訴外人台證綜合證
          券公司之關係企業台新證券投資信託股份有限公司（
          下稱台新投信公司）於93年6月3日成立，被告公司及
          台證綜合證券公司董事長李新一與台新投信公司總經
          理沈文成為使台新投信公司順利執行業務，遂主導使
          台證綜合證券公司及其從屬公司（如被告公司）挑選
          員工轉任至台新投信公司，而情商原告於93年6月15
          日轉調至台新投信公司任職，使其得以順利經營證券
          投資信託業。
    （二）原告任職於被告公司原已有一段時間，對於轉調之意
          願不高，惟被告公司及台證綜合證券公司董事長李新
          一，為使原告有意願轉調至台新投信公司提供專業服
          務，與原告協議，約定原告自調職日起2年內，得隨
          時返回被告公司任職，且年資並計，若2年期滿或2年
          內原告表示不願意返回被告公司任職，則被告公司同
          意依據勞基法中退休金之給付，結清任職於被告公司
          之年資，給予原告離職金。李新一為當時被告公司之
          控制公司（即台證綜合證券公司）之董事長，依公司
          法第369條之2之規定，台證綜合證券公司既得控制被
          告公司，則李新一以控制公司台證綜合證券公司之董
          事長名義與原告所達成之給與離職金約定，亦屬表見
          代理，其效力應及於被告公司，此約定雖非書面，惟
          對於被告公司仍發生拘束力。且李新一亦承認確有係
          爭離職金之約定。由於被告公司及台證綜合證券公司
          有此承諾，原告始同意轉調至台新投信公司任職。
    （三）工作規則亦為勞僱契約內容之一部份，而勞僱契約係
          由勞資雙方合意所簽訂，如勞資雙方合意之勞動條件
          優於工作規則之規定，非法所不許，勞資雙方應受其
          拘束，雖被告公司之工作規則有規範員工之調動、離
          職、資遣、退休等事項，惟被告公司仍得就前開事項
          另為約定，再者，依被告公司之工作規則第88條之規
          定可知，被告公司與其員工之間之薪資待遇等勞動條
          件，向來係由被告公司之董事長所決定並非董事會所
          決定，且李新一曾於另案證稱：「要成立新的單位要
          經過董事會之同意，但為了達到績效相關人員薪資待
          遇等必須要有董事長同意，這是我職權範圍內」。是
          以，即便被告公司之工作規則並無離職金之記載，惟
          被告公司仍可與原告就離職金另行約定；故被告公司
          主張就其所有員工之調動、離職、資遣、退休等，均
          以工作規則予以詳盡規範，此等工作規則須經董事會
          通過公佈，並非被告公司任何一人可單獨決定者，要
          無可採。
    （四）原告至台新投信公司雖未滿2年，惟經考慮後決定不
          再回被告公司任職，並以起訴狀作為不願回任之意思
          表示。被告公司應依前揭之協議約定，結清原告任職
          於被告公司之年資，並給予離職金，而依據勞基法第
          55條之規定，原告至被告公司任職之到職日為88年12
          月20日，調職日為93年6月15日，年資計4年5個月餘
          ，可請求9個基數（4×2＋0.5×2），調職時之月平
          均薪資為138,693元，總計可請求離職金為1,248,237
          （138,693×9）等語。
二、被告聲明：原告之訴及假執行之聲請均駁回；如受不利判決
    ，願供擔保，請准宣告免為假執行。並陳述：
    （一）被告公司為台新金控股份有限公司旗下公司，於此龐
          大之金融集團內，關係企業間就員工職務之調動，相
          互支援配合之情形所在多有。為使員工調動有規則可
          循，就其所有員工之調動、離職、資遣、退休、回任
          條件、年資計算等，均以工作規則予以詳盡規範，此
          等工作規則係由公司人事、財務等相關單位彙整意見
          ，並經董事會討論通過，送請主管機關核備後公佈，
          因員工退休金、資遣費之給付，涉及公司勞工退休準
          備退休金之提撥，影響公司財務甚鉅並非被告公司任
          何一人可單獨決定。
    （二）原告屬於被告公司之主管，而調職令係由被告公司董
          事長甲○○所簽核，並未限定調職期間，雖台新投信
          公司為一獨立之法人，並非被告公司之內部單位，惟
          其與企業外之借調並無二致。故原告轉任任職於台新
          投信公司之行為，應認為係基於被告公司之指派，原
          告於借調後與被告公司之關係，依工作規則第55條之
          規定，原告得聲請回任被告公司。惟原告於95年3月
          15 日以起訴狀作為不願回任被告公司之意思表示，
          則原告與被告之間之勞動契約，係因原告「自請離職
          」而告終止，依勞基法及工作規則之規定，公司無須
          給付資遣費或離職金。
    （三）工作規則第8章所規定之「資遣費」及第9章所規定之
          「退休金」，係分別就被告公司主動終止勞動契約，
          及被告公司員工符合一定之退休條件時所發給，由該
          規範可知，被告公司依係爭工作規則，無須對於調動
          後自動請辭之員工給付任何「離職金」。原告借調至
          台新投信公司時，曾簽立「離職申請單」及「離職面
          談表」，可知雙方並無有別於工作規則之特別約定，
          被告公司亦未與原告就離職金達成任何協議，且被告
          公司究係由何人與原告達成協議、該他人是否業經股
          東會亦或董事會之合法授權、原告並未據實以為說明
          ，泛稱被告公司應給付離職金，洵屬無據。
    （四）原告所主張之「李新一承諾離職金」，係臨訟編造；
          李新一原任台證綜合證券公司董事長，業遭該公司於
          93年7月26日解任董事長，嗣後並解任董事職務，其
          於他案法院詢問中坦承對於台證綜合證券公司解職其
          職務不悅，故其對於台證綜合證券公司所為不利之證
          詞，顯係偏見所為；李新一於他案（本院95年度重勞
          訴字第11號）中自行承認其僅對「沈文成」為有關離
          職金之表示，從未告知過被告公司任何一位主管，包
          括最直接之人事主管周志堅副總經理，有關其與轉任
          職台新投信公司員工等離職金約定，不合公司之正常
          程序、亦不合常理，蓋被告公司工作規則第56條本已
          給予受調派者保障，承認員工於受調派公司之年資承
          續不中斷，原告所主張之離職金已非僅止是保障，而
          係特別優惠待遇，非依公司合法程序，對公司無拘束
          力等語。
三、兩造不爭執之事實：
    （一）原告自88年12月20日起任職於被告公司。
    （二）被告公司於93年6月15日調派原告前往台新投信公司
          任職。
    （三）被告公司於95年3月15日收受原告決定不再回被告公
          司任職之意思表示。
四、得心證之理由：
    原告主張自88年12月20日任職於被告公司，迄至93年6月15
    日，被告公司調派原告前往台新投信公司任職等情，為被告
    所不爭執，堪信為真正。惟原告另主張被告公司於原告調任
    至台新投信公司時曾承諾若之後不回任被告公司，被告公司
    應給付離職金一節，則為被告所否認，並以前揭情詞置辯。
    是本件本院應審究核為兩造是否曾經有協議，如果原告不願
    意返回被告公司任職時，被告公司同意以勞基法退休給付標
    準，給與原告任職於被告公司年資之離職金？經查：
    （一）原告主張被告公司已同意原告調任至台新投信公司後
          若不願回任，被告公司願給付離職金，無非係以原告
          同意至台新投信公司任職斯時，被告公司之控制公司
          台證綜合證券公司董事長李新一已與原告達成給付離
          職金之約定為據，惟：
      １、李新一既非被告公司之董事長，且未於被告公司任職
          ，此為兩造所不爭執，則李新一顯非有權代表被告公
          司同意給付原告離職金之人甚明。
      ２、原告固另指稱台證綜合證券公司為被告公司之控制公
          司，原告同意至台新投信公司任職時，李新一為台證
          綜合證券公司之董事長，被告應負表見代理責任云云
          ，然：
          (1)李新一於另案即本院95年度重勞訴字第11號沈文成
            等人請求給付離職金事件固到庭證稱93年初成立台
            新投信公司，是台證綜合證券公司之子公司，要找
            人過去經營，因大家意願不高，後來找到沈文成，
            說服他過去，二年內若不想回任，台證綜合證券公
            司就以退休方式切斷在台證綜合證券公司之年資給
            與離職金，其他人之約定也是相同。為達績效，相
            關人員薪資待遇含退職金等必須要有董事長同意，
            這是在伊職權範圍等語（見本院卷第93頁），惟原
            告與沈文成等人於93年12月19日及94年1月18日、9
            4年1月19日委由蔡欽源律師發函台證綜合公司之函
            文內容及申請書（見本院卷第71頁至第77頁），均
            只陳述「亮昇協議」內容，並未提及係經李新一同
            意給付離職金，原告迨至95年3月3日提起本件訴訟
            始陳述李新一對於是否承諾給予原告離職金一事知
            之甚詳，再參酌給付離職金一事乃關係原告權益甚
            鉅，且非被告公司及台證綜合證券公司之工作規則
            所明定，原告豈有未與被告公司董事長及李新一本
            人親自談論離職金的條件，並簽立書面契約之可能
            （見本院卷第100頁），顯見李新一於另案之證詞
            乃臨訟附合之詞，委不足採信。
          (2)次按由自己之行為表示以代理權授與他人，或知他
            人表示為其代理人而不為反對之表示者，對於第三
            人應負授權人之責任。但第三人明知其無代理權或
            可得而知者，不在此限，民法第169條定有明文。
            又所謂知他人表示為其代理人而不為反對之表示，
            係指知他人表示為其代理人而與相對人為法律行為
            時，原應即為反對之表示，使其代理行為無從成立
            ，以保護善意之第三人，竟因其不為反對之意思表
            示，致第三人誤認代理人確有代理權而與之成立法
            律行為，應自負授權人之責任者而言。又由自己之
            行為表示以代理權授與他人者，對於第三人應負授
            權人之責任，必須本人有表見之事實，足使第三人
            信該他人有代理權之情形存在，始足當之。查我國
            公司法第六章之一固規定有關係企業型態，惟在關
            係企業中，從屬公司及控制公司仍係各自獨立之法
            人，縱控制公司對於從屬公司人事有直接或間接控
            制權，然基於企業統一管理及制度化經營，控制公
            司對於從屬公司人員之調動，仍須經一定程序，故
            控制公司及從屬公司於其工作規則應均會將員工調
            派至關係企業之程序及員工年資、離職、退休相關
            事項予以明定。是故，縱原告所稱被告公司之員工
            調動係由控制公司台證綜合證券公司統籌處理及李
            新一曾同意給付離職金之情屬實，然被告公司已提
            出其工作規則用以證明被告公司員工遷調、離職、
            退休等程序規定（見本院卷第12頁至第24頁），即
            被告公司之員工調任及年資計算，甚或離職金、退
            休金應否給付等事項，均應依循被告公司及台證綜
            合證券公司之工作規則為之，並非由台證綜合證券
            公司之董事長自行決定（工作規則第88條固有規定
            該工作規則經呈董事長核准，並呈報主管機關核備
            後公布實施，修正時亦同，惟此乃指工作規則制定
            程序而言）。換言之，被告公司就其公司員工之調
            任至相關企業及是否給付離職金，並未曾以自己行
            為授予台證綜合證券公司之董事長李新一個人代理
            權，或明知李新一表示為被告公司之代理人而不為
            反對之意思，而原告對被告公司之工作規則內容復
            難推諉不知，即原告對於李新一個人並無此代理權
            亦屬明知，揆諸首開規定，原告主張李新一同意給
            付離職金，被告公司應負表見代理責任云云，亦不
            可採。
    （二）綜上所述，李新一並非有權代表被告公司同意給付離
          職金之人，且李新一於另案證稱伊同意給付離職金復
          不足採信，況縱李新一於另案之證詞屬實，被告公司
          就李新一同意給付離職金亦不負授權人責任。則原告
          既未舉證證明被告有同意給付離職金之事實，原告請
          求被告給付離職金即屬無據，應予駁回。原告之訴已
          經駁回，其假執行之聲請亦失所依據，應併予駁回。
五、本件事證已臻明確，兩造其餘攻防方法，核與判決結果不生
    影響，爰不一一引用，附此敘明。
六、據上論結：原告之訴為無理由，依民事訴訟法第78條，判決
    如主文。
中    華    民    國    95    年    9    月    28     日
                    勞工法庭    法  官  鄭佾瑩
以上正本係照原本作成
如對本判決上訴，須於判決送達後20日內向本院提出上訴狀
中    華    民    國    95    年    9    月    28     日
                                書記官  方美雲


司法院資訊處製作；財團法人民間司法改革基金會備份。
